【裁判字號】    97,聲,30
【裁判日期】    970521
【裁判案由】    訴訟救助
【裁判全文】
臺灣高等法院臺南分院民事裁定            97年度聲字第30號
聲  請  人  丁  ○
法定代理人  戊○○
            送達代收人  甲○○.
相  對  人  己○○
            丙○○原名陳美娟.
            慈濟綜合醫院大林分院
上  一  人
法定代理人  乙○○
上列聲請人因與相對人間請求損害賠償事件（本院97年度重上字
第39號），聲請訴訟救助，本院裁定如下：
    主    文
本件准予訴訟救助。
    理    由
一、按聲請訴訟救助，應向受訴法院為之，民事訴訟法第109條
    第1項前段定有明文。所謂受訴法院，若本案訴訟繫屬於第
    二審法院，則指該第二審法院而言，故當事人於提起第二審
    上訴之同時或之後，聲請訴訟救助，此訴訟救助之聲請即應
    由第二審法院管轄（參照最高法院90年度台聲字第34號裁定
    意旨）。查本件聲請人不服台灣嘉義地方法院91年度訴字第
    814號民事判決，擬向本院提起二審上訴，並聲請訴訟救助
    ，現由本院97年度重上字第39號受理，依首揭說明，本件訴
    訟救助之聲請應由本院管轄，合先敘明。
二、本件聲請意旨略以：聲請人因家境窘困，無力支出第二審上
    訴訴訟裁判費用新臺幣（下同）343,644元，業向財團法人
    法律扶助基金會申請法律扶助，符合法律扶助法第14條第3
    款、同法第62條獲准全部准予扶助，為此爰依據民事訴訟法
    第107條、第109條及法律扶助法第62條規定，請求准予訴訟
    救助。
三、按「當事人因無資力支出訴訟費用者，法院應依聲請，以裁
    定准予訴訟救助。但顯無勝訴之望者，不在此限。法院認定
    前項資力時，應斟酌當事人及其共同生活親屬基本生活之需
    要。」，民事訴訟法第107條亦有明文。查聲請訴訟救助者
    ，關於請求救助之事由，應提出能即時調查之證據以釋明之
    ，此觀民事訴訟法第109條第2項、第284條之規定自明。再
    者，當事人無資力支出訴訟費用者，固得聲請訴訟救助，然
    所謂無資力，係指窘於生活，且缺乏經濟信用者而言。法院
    調查聲請人是否無資力支出訴訟費用，專就聲請人提出之證
    據為之，如聲請人並未提出證據，即應將其聲請駁回，無依
    職權調查或定期命補正之必要（參照最高法院43年台抗字第
    152號判例、88年度台抗字第161號裁定意旨）；又按經財團
    法人法律扶助基金會分會准予法律扶助之無資力者，其於訴
    訟程序中，向法院聲請訴訟救助時，應准予訴訟救助。但另
    有不符法律扶助事實之證明者，不在此限。法律扶助法第62
    條定有明文。此為民事訴訟法有關訴訟救助之特別規定。故
    如經財團法人法律扶助基金會分會准予法律扶助之無資力者
    ，其於訴訟程序中，向法院聲請訴訟救助時，除另有不符法
    律扶助事實之證明者外，應准予訴訟救助（參見最高法院93
    年度台聲字第674號、93年度台抗字第793號裁定意旨）。
四、經查：
  (一)、聲請人前開請求損害賠償等事件聲請訴訟救助之事實，業
      據其提出財團法人法律扶助基金會嘉義分會扶助律師接案
      通知書、民國97年4月18日0000000-N-002審查表、案件概
      述單、身分證、台北市低收入戶卡、戶籍謄本、法律扶助
      基金會嘉義分會申請人資力審查詢問表及財團法人法律扶
      助基金會嘉義分會法律扶助申請書影本附於本院卷以為釋
      明。
  (二)、查聲請人以其與相對人間請求損害賠償事件（現由本院97
      年度重上字第39號審理中），無資力支出第二審上訴裁判
      訴訟費用343,644元（訴訟標的24,660,577元），業據其
      向嘉義法律扶助基金會申請法律扶助獲准全部扶助，有台
      南法律扶助基金會審查決定通知書影本附於本院卷可稽。
      又依聲請人所提出之身分證及台北市低收入戶卡，聲請人
      主張其窘於生活，且缺乏經濟信用，為無資力支出訴訟費
      用之人，自屬有據。又依其提出之上訴理由狀所載事實，
      亦無不經調查辯論，即知其應受敗訴裁判之情事，難謂顯
      無勝訴之望。且如上述，聲請人其向嘉義法律扶助基金會
      聲請法律扶助亦經該會准予全部扶助，此外，又查無聲請
      人有不符法律扶助事實之證明，揆諸上開說明，聲請人聲
      請訴訟救助，於法尚無不合，應予准許。
五、爰依民事訴訟法第107條前段，裁定如主文。
中    華    民    國    97    年    5    月    21    日
                  民事第一庭      審判長法  官    林金村
                                        法  官    張世展
                                        法  官    胡景彬
上為正本係照原本作成。
相對人如對本裁定抗告，須於本裁定送達後10日內向本院提出抗
告狀（須附繕本），並應繳納抗告費新台幣1千元。
中    華    民    國    97    年    5    月    22    日
                                        書記官    李梅菊


司法院資訊處製作；財團法人民間司法改革基金會備份。
